【裁判字號】    97,交聲,2765
【裁判日期】    971209
【裁判案由】    交管條例聲異
【裁判全文】
臺灣板橋地方法院交通事件裁定        97年度交聲字第2765號
原處分機關  交通部公路總局臺北區監理所板橋監理站
異  議  人
即受處分人  甲○○
上列異議人因違反道路交通管理處罰條例案件，對於交通部公路
總局臺北區監理所板橋監理站中華民國九十七年十月十三日所為
之處分（原處分案號：板監裁字裁四一—Ｃ00000000號
）聲明異議，本院裁定如下：
    主    文
原處分撤銷。
甲○○不罰。
    理    由
一、按法院受理交通事件，準用刑事訴訟法之規定，道路交通管
    理處罰條例第八十九條前段定有明文；又認定犯罪事實所憑
    之證據，雖不以直接證據為限，間接證據亦包括在內，然而
    無論直接證據或間接證據，其為訴訟上之證明，須於通常一
    般之人均不致有所懷疑，而得確信其為真實之程度者，始得
    據為有罪之認定，倘其證明尚未達到此一程度，而有合理之
    懷疑存在，無從使事實審法院得有罪之確信時，即應由法院
    諭知被告無罪之判決。最高法院復著有七十六年臺上字第四
    九八六號判例可資參照。從而，法院於審理行為人違反道路
    交通管理處罰條例案件，當踐行完畢調查證據之程序後，為
    事實之認定時，如就原處分機關所認定之行為人違規之事實
    仍有合理之訴訟上懷疑，而無法確信行為人確有該當於道路
    交通管理處罰條例各該處罰條文之構成要件事實時，本對事
    實真偽有懷疑時，應將利益歸於被告之法則，即應作對受處
    分人有利之認定，合先敘明。
二、原處分意旨略以：異議人即受處分人甲○○於民國九十七年
    九月四日十二時二十分許，騎乘車號Ｎ二Ｅ－三三六號重機
    車，行經臺北縣永和市○○路與得和路口，因有「機器腳踏
    車駕駛人未依規定戴安全帽」之違規行為，經臺北縣政府警
    察局永和分局得和派出所員警洪正文當場攔停受檢，並以受
    處分人違反道路交通管理處罰條例第三十一條第六項之規定
    ，掣發北縣警交字第Ｃ00000000號通知單舉發。嗣
    受處分人於九十七年九月十九日向原處分機關提出申訴，經
    原處分機關函請舉發單位調查結果，仍認受處分人有前開違
    規行為，舉發並無違誤，原處分機關乃依上揭條例第三十一
    條第六項及違反道路交通管理事件統一裁罰基準表等規定，
    於九十七年十月十三日裁處受處分人罰鍰新臺幣五百元，此
    有交通部公路總局臺北區監理所板橋監理站板監裁字裁四一
    —Ｃ00000000號違反道路交通管理事件裁決書、臺
    北縣政府警察局永和分局九十七年十月二日北縣警永裁字第
    ０九七００三三六八三號函各一件在卷足憑，此情已足認定
    。
三、訊據異議人對於上揭事實堅詞否認，辯稱：伊當日有戴安全
    帽等語。經查證人即當時製單舉發之執勤員警洪正文到庭結
    證稱忘記異議人當日有無戴安全帽等語（見本院九十七年十
    一月二十六日訊問筆錄第二頁）。而本件唯一目擊之證人洪
    正文既已證述其對本件舉發過程毫無印象等語，且亦無其他
    證據足資證明，實難使本院形成異議人確有前述違規行為之
    心證，是此部分即應為異議人有利之認定。
四、綜上所述，原處分機關所認定異議人有前開違反道路交通管
    理處罰條例之違規事實，尚乏充足證據，是原處分機關遽對
    受處分人為前開裁決，即難認為允當，其異議為有理由，應
    由本院將原處分撤銷，改諭知異議人不罰，以資適法。
五、據上論斷，依道路交通案件處理辦法第二十條前段，裁定如
    主文。
中    華    民    國    97    年    12    月    9     日
                  交通法庭法  官  吳冠霆
上列正本證明與原本無異。
如不服本裁定，應於裁定送達後五日內敘明抗告理由，向本院提
出抗告狀。
                          書記官  黃炎煌
中    華    民    國    97    年    12    月    9     日


司法院資訊處製作；財團法人民間司法改革基金會備份。
